【裁判字號】    89,上訴,2426
【裁判日期】    890607
【裁判案由】    懲治走私條例
【裁判全文】
臺灣高等法院刑事判決                          八十九年度上訴字第二四二六號
    上  訴  人
    即  被  告  丁○
                丙○○
                甲○○
                乙○○
右上訴人，因違反懲治走私條例案件，不服臺灣基隆地方法院，八十八年度訴字第五
八六號，中華民國八十九年六月七日第一審判決（起訴案號：台灣基隆地方法院檢察
署八十八年偵字第四０二號），提起上訴，本院判決如左：
    主  文
上訴駁回。
    事  實
一、丁○係台北縣萬里鄉野柳漁港籍「合順成」號漁船船長，與該漁船之船員丙○○
    、甲○○、乙○○、盧源河（民國五十四年三月九日生，由本院另案併案審理中
    ）共五人，基於私運大陸地區走私物品進入臺灣地區之共同犯意連絡，於八十七
    年十二月二十九日，共同駕駛「合順成」號（原判決誤載為永豐號）漁船自台北
    縣萬里鄉野柳漁港報關出海作業，並於八十八年一月五日二十時許，駛往東經一
    二三度、北緯二十六度五十分，即距離我國第一批領海基線（宜蘭釣魚臺列嶼黃
    尾嶼）五○．五浬之公海上，自不詳船名之大陸大型漁船上接運完稅價格為新台
    幣（下同）一百零七萬六千零二十一元，已逾公告數額之牡蠣二十二箱、小白鯧
    一百零五箱、螃蟹一千一百八十箱及雜魚六十七箱等大陸魚貨後，返航臺灣，嗣
    於同年一月七日十時許返回台北縣金山鄉磺港漁港時為警查獲，並扣得私運進口
    之大陸魚貨，而上開魚貨因無法保存，經拍賣得款六十六萬七千四百十三元。
二、案經內政部警政署水上警察局第一警察隊報告臺灣基隆地方法院檢察署檢察官偵
    查起訴。
    理  由
一、訊據上訴人即被告丁○、丙○○、甲○○、乙○○僅承認於上開時地與大陸漁船
    交換牡蠣，惟仍矢口否認有走私犯行，辯稱上開魚貨中，除牡蠣外，均係其等自
    己捕獲，而牡蠣亦係大陸漁船強行要求其等以照明燈交換者，並均由大陸漁船之
    船員自行搬運云云。
二、經查（一）查獲之牡蠣係以保麗龍裝箱後，並在牡蠣上覆蓋雜魚及碎冰，其餘魚
    獲，如白鯧、螃蟹均以塑膠袋、細繩、紙箱予以精細打包裝箱，此有查獲當日所
    拍攝之照片在卷可憑（參見警訊卷第二十二頁至第二十四頁）。被告乙○○及共
    犯盧源河於警訊中均供稱係船長指示要在牡蠣上覆蓋雜魚及碎冰（參見警訊卷第
    八頁、第十頁）；被告丙○○、甲○○於警訊中供稱在牡蠣上覆蓋碎冰是為逃避
    警方臨檢等語（參見警訊卷第四頁、第六頁）。（二）本件共查獲牡蠣二十二箱
    （每箱二十五公斤毛重、含水冰約五公斤）、小白鯧一百零五箱（每箱淨重十五
    公斤）、螃蟹一千一百八十箱（每箱淨重十公斤）及雜魚六十七箱（每箱一點五
    公斤毛重、含水冰約零點五公斤），此有搜索扣押證明筆錄及移送書在卷可據（
    參見警訊卷第十二頁、偵查卷第三十九頁）。上開牡蠣、小白鯧魚、螃蟹及雜魚
    等魚貨經分送財政部關稅總局及基隆關稅局鑑定結果，原產地均為中國大陸，而
    完稅價格總計為一百零七萬六千零二十一元，此有財政部關稅總局八十八年八月
    三日台總局鑑字第八八一○五一七七號函（參見偵查卷第四十二頁）及基隆關稅
    局八十八年三月九日基普緝字第八八一○二○八八號函（參見偵查卷第三十一頁
    ）在卷可參。（三）被告等接運上開魚獲之地點，係在我國十二浬領海及二十四
    浬鄰接區外，亦有內政部台（八八）內地字第八八一○二四六號函在卷可佐（參
    見偵查卷第六十四頁）。（四）被告丁○於偵查中稱船上有二支打包機，並稱由
    其本人於某日下午先後在船中間丟棄；共犯盧源河稱打包機係其本人於入港前一
    天傍晚在駕駛台後丟棄；被告甲○○、乙○○均稱其船上僅有一支打包機云云（
    參見偵查卷第五十七頁、第五十八頁）。（五）上開查獲之牡蠣，業經銷燬；其
    餘魚貨因無法保存而委託基隆區漁會市場拍賣實際得款六十六萬七千四百一十三
    元，此有內政部警政署水上警察局第一警察隊八七水警一隊刑字第０一五九號函
    及委託銷售魚貨清單在卷（參見偵查卷第二十五頁、第二十六頁）。
三、據上，被告等載運上開魚貨返航時，其中之牡蠣一見即知非海上作業所得，被告
    等即以雜魚將其掩蓋，並覆以碎冰，準此，足見被告等所辯牡蠣係被強迫交換而
    得，誠屬可疑。蓋被告等苟真被迫從事交換而得該牡蠣，則被告等可於返航途中
    拋棄或進港時立即報案，何須有此企圖掩飾之舉。再牡蠣以外之魚貨，雖任何漁
    船均可能於海中撈捕，惟扣案之白鯧、螃蟹均以塑膠袋、細繩、紙箱予以精細打
    包裝箱，顯然就封裝上已經相當加工，與一般漁船甫自海上捕獲魚貨時通常僅能
    粗略以碎冰保存，俟返港後再行分裝之情形不同，被告等雖辯稱其等出海時即攜
    有打包機及紙箱出海、故在捕獲時即包裝云云，惟查該船被查獲時船上並無任何
    塑膠袋、紙箱及打包機，是被告等所辯稱紙箱及塑膠袋均已用完無餘、打包機已
    損壞而丟棄於海中云云，未免過於巧合，難以採信；況被告等於偵查中就船上原
    有多少支打包機及丟棄之情節，所述互有矛盾，可見被告等所辯出海時攜帶打包
    機及紙箱，捕獲之魚貨由其等自行打包云云，顯係勾串編造之詞，不足採信。又
    上揭魚貨經鑑定結果原產地均係中國大陸，足徵扣案之魚貨均非被告等自行捕獲
    ，應係被告等接運自前述大陸漁船。另查獲之魚貨完稅價格總計為一百零七萬六
    千零二十一元，顯已逾行政院公告「懲治走私條例公告管制物品項目及其數額」
    中丙項所定之完稅價格超過十萬元之規定，而被告等接運上開魚獲之地點，係在
    我國十二浬領海及二十四浬鄰接區外，且被告等係進入台北縣金山鄉磺港漁港內
    始經查獲，自屬私運逾公告數額之管制物品進口既遂。本件事證明確，被告等之
    犯行堪以認定，自應依法予以論科。
四、核被告丁○、丙○○、甲○○、乙○○所為，均係犯懲治走私條例第二條第一項
    之私運管制物品進口逾公告數額罪。被告四人與成年人盧源河，互有犯意之連絡
    與行為之分擔，應論以共同正犯。原審經詳察，以被告等罪證明確，適用上開法
    條，並審酌被告丁○身為船長，主導本件犯行，且前已有走私之前科，尚在緩刑
    期間內即不知悔改再度觸法，情節非輕；被告丙○○前亦於八十七年六月間甫因
    犯運送走私進口物品罪而尚在審理中時即再犯本件私運罪，顯見其執迷不悟，而
    被告甲○○、乙○○及丙○○均僅係船員，附從於船長丁○，情節較輕，但被告
    等人犯後均飾詞狡辯，態度欠佳，及其等犯罪之手段、所生之危害等一切情狀，
    量處被告丁○有期徒刑拾月，被告丙○○有期徒刑捌月，被告甲○○、乙○○各
    處有期徒刑陸月，並斟酌被告甲○○、乙○○前均未曾受有期徒刑以上刑之宣告
    ，有台灣基隆地方法院檢察署刑案資料查註紀錄表在卷可按，其等二人素行均屬
    正常，此次僅係居於附從地位，且所載運之魚貨尚非具有危險性之物品，情節尚
    非嚴重，認經此刑之宣告，信能知所警惕而無再犯之虞，因而認此二人所受前述
    宣告刑以暫不執行為適當，併宣告被告甲○○、乙○○均緩刑四年，以啟自新；
    且就上揭魚貨拍賣換價得款六十六萬七千四百十三元諭知沒收，認事用法，經核
    均無不合，量刑亦稱妥適。原審就上揭魚貨拍賣換價得款六十六萬七千四百十三
    元，認係被告等犯罪所得之物，且係被告等所有，自應依刑法第三十八條第一項
    第三款規定諭知沒收，原審判決據上論結欄誤植為刑法第三十八條第一項第二款
    ，顯係筆誤，應予更正。
五、被告等上訴仍執陳詞否認走私犯行，被告丙○○另辯稱查獲之魚貨包裝用之紙箱
    為台製紙箱，係向陳復奇購買，作為魚獲包裝之用，因此可見該批魚貨並非購自
    大陸漁船，而縱有向大陸漁民購買魚貨，其交易地點係在公海，且魚獲也是大陸
    漁民自公海中捕獲，不是來自大陸地區，自不構成懲治走私條例之罪云云。惟查
    上揭魚貨包裝之紙箱上並無任何標識，此有上揭查扣時拍攝之照片可據，是被告
    丙○○所辯該紙箱為台製云云，並無積極證據可資佐證。至於被告丙○○請求傳
    訊證人陳復奇，以證明扣案之紙箱係於出港前四天向陳復奇購買云云，並無必要
    ，併此敘明。蓋上揭紙箱上既無任何標識可供證明為在台灣地區所製造，縱被告
    丙○○有向陳復奇購買紙箱，亦無法證明被告丙○○將該購自陳復奇之紙箱用在
    本件魚貨之包裝上。又上揭魚貨，如上所述，原產地係中國大陸，是被告吳梓從
    所辯係大陸漁民自公海中捕獲云云，亦屬無稽。是被告等上訴否認犯罪，均無理
    由，應予駁回。
據上論結，應依刑事訴訟法第三百六十八條，判決如主文。
本案經檢察官呂丁旺到庭執行職務。
中    華    民    國      八十九    年      十      月        十一      日
                            台灣高等法院刑事第二十四庭
                                審判長法  官  陳  貽  男
                                      法  官  李  世  貴
                                      法  官  陳  憲  裕
右正本證明與原本無異。
如不服本判決應於收受送達後十日內向本院提出上訴書狀，其未敘述上訴之理由者並
得於提起上訴後十日內向本院補提理由書（均須按他造當事人之人數附繕本）。
                                      書記官  劉  育  妃
中    華    民    國      八十九    年      十      月        十六      日
附錄：本案論罪科刑法條全文
懲治走私條例第二條第一項：
私運管制物品進口、出口逾公告數額者，處七年以下有期徒刑，得併科新台幣二十萬
元以下罰。


司法院資訊處製作；財團法人民間司法改革基金會備份。
